---
title: "Mortalidad por enfermedad isquemica en hombres en Aragon"
author: Lucas Naranjo
output:
  pdf_document: default
  html_document: default
date: "2022-12-13"
---

```{r setup, include=FALSE, warning=FALSE, message=FALSE}
knitr::opts_chunk$set(echo = TRUE, warning=FALSE, message=FALSE)
```

En esta practica nos disponemos a estudiar la mortalidad por enfermedad
isquemica en hombres en Aragon durante el periodo 1991-2000.  
Usaremos el modelo de Besag, York y Molie.

Cargamos librerias:

```{r}
library(tidyverse);
library(rgdal);
library(spdep);
library(viridis);
library(gridExtra);
library(maptools);
library(spdep);
library(rgdal)
library(rstan);
options(mc.cores = 3);
```

Cargamos datos y reordenamos los datos del mapa para que coincidan con los datos
de mortalidad.

```{r}
load("../datos/Aragon.Rdata");
aragon_shp <- readOGR("../mapas");
aragon_shp <- aragon_shp[order(aragon_shp$CODMUNI),];
```


La variable de interés es el número de muertes observadas.
Usaremos el valor esperado de cada municipio como offset.

```{r}
y = Aragon.df$O;
E = Aragon.df$E;
```


# BYM con STAN

Creamos todos los objetos que necesitará el modelo.

```{r}
nb_aragon <- poly2nb(aragon_shp);
coords <- coordinates(aragon_shp);
source("../funciones/nb_data_funs.R");
nbs=nb2graph(nb_aragon);
N = nbs$N;
node1 = nbs$node1;
node2 = nbs$node2;
N_edges = nbs$N_edges;
scaling_factor = scale_nb_components(nb_aragon)[1];
```

El modelo BYM con offset está ubicado en la carpeta `/modelos`.
Iniciamos el sampleo.

```{r}
set.seed(123);
bym2_stan <- stan_model("../modelos/bym2_offset_only.stan");
bym2_fit <- sampling(bym2_stan,
                    data=list(N=N,N_edges=N_edges,node1=node1,node2=node2,y=y,E=E,scaling_factor=scaling_factor), 
                    control = list(adapt_delta = 0.97), chains=3, warmup=7000, iter=8000, save_warmup=FALSE)
```

Guardamos la totalidad de los valores obtenidos en `parameter_samples` y la
media en`parameter_mean`.
El objeto `RME` es la Razon de Mortalidad Estandarizada para cada municipio tras
el suavizado BYM.

```{r}
parameter_samples = rstan::extract(bym2_fit);
parameter_summary = summary(bym2_fit, pars = c("mu"), probs = c(0.1, 0.9))$summary;
parameter_mean <- parameter_summary[, "mean"];
RME <- round(parameter_mean/E, 3);
```

Ahora calculamos la probabilidad de que un municipio tenga un RME > 1.
cada $mu_{municipio}$ tiene 3000 samples. Calculamos para cada municipio cual es
la proporcion de RME > 1. Creamos 4 grupos segun el intervalo en el que caiga
esta proporcion.

```{r}
RME_samples <-sweep(parameter_samples$mu,2,E,FUN="/");
prob_riesgo <- data.frame(RME_samples>1) ;
riesgo <- (colSums(prob_riesgo)/3000);
v <-c( 0.4,0.7,0.9);
grupo_riesgo <- data.frame(CODMUNI=aragon_shp$CODMUNI, grupo=findInterval(riesgo, v))
```

# BYM con INLA

Hacemos ahora el suavizado BYM con INLA:

```{r}
g = nb2mat(nb_aragon);
prior_iid = c(1,0.01);
prior_besag = c(1,0.001);
initial_iid = 4;
initial_besag = 3;
values = as.factor(unique(c(Aragon.df$CODMUNI))) ;
formula1.bym = O ~ f(CODMUNI, values = values, model = "bym", graph= g,
                     
                     param = c(prior_iid, prior_besag),
                     
                     initial = c(initial_iid, initial_besag))
result1_bym = inla(formula1.bym,family="poisson",data=Aragon.df,E=E);
INLA<-(result1_bym$summary.random$CODMUNI$mean)[1:729]+1
```

Anadimos estos datos al objeto `aragon_shp` para poder represaentarlo graficamente.

```{r}
aragon_shp@data$RME_cruda <- Aragon.df$O / Aragon.df$E;
aragon_shp@data$RME_STAN <- RME;
aragon_shp@data$grupo <-factor(grupo_riesgo$grupo);
aragon_shp@data$RME_INLA <-INLA;

aragon_shp@data <- aragon_shp@data %>% mutate(id = row.names(.));
shp_df <- broom::tidy(aragon_shp, region = ("CODMUNI"));
shp_df <- shp_df %>% left_join(aragon_shp@data, by = c("id"="CODMUNI"))
```

# Mapas

Dibujamos los mapas con `ggplot()`.

```{r}
map <- ggplot(data = shp_df, aes(x = long, y = lat, group = group), colour = "black") + 
  theme_void()+
  coord_fixed(1);

map0 <- map + geom_polygon(aes(fill = RME_cruda)) +
  labs(fill="RME cruda") +
  scale_fill_viridis(option='A',limits = c(0, 4));

map1 <- map + geom_polygon(aes(fill = RME_STAN)) +
    labs(fill="Suavizado BYM\ncon STAN") +
  scale_fill_viridis(option='A',limits = c(0.7, 1.7));

map2 <- map + 
  geom_polygon(aes(fill = RME_INLA)) + 
  labs(fill="Suavizado BYM\ncon  INLA") +
  scale_fill_viridis(option='A',limits = c(0.7, 1.7));

map3 <- map +
  geom_polygon(aes(fill = grupo)) +
  scale_fill_viridis(option='A',
                     discrete=T,
                     labels=c('< 0.4', '[0.4, 0.7]','[0.7, 0.9]','> 0.9'))+
  labs(fill="Probabilidad \nde una RME >1");

grid.arrange(map0,map1,map2,map3, nrow=2)
```




